臺灣基隆地方法院刑事判決
111年度金訴字第271號
公  訴  人  臺灣基隆地方檢察署檢察官
被      告  許晃誠


上列被告因違反洗錢防制法案件，經檢察官提起公訴（109年度
偵字第5935號）及移送併辦（109年度偵字第6357、6784、7034
號、110年度偵字第183、470、608、1044、1128、2660、3974、
4449、5722號），本院判決如下：
    主  文
許晃誠犯幫助洗錢罪，處有期徒刑伍月，併科罰金新臺幣伍萬元
，罰金如易服勞役，以新臺幣壹仟元折算壹日。    
    事  實
一、許晃誠明知金融帳戶為個人理財之重要工具，如提供予不相
    識之人使用，極易遭人利用作為有關財產犯罪之工具，且可
    能使不詳之犯罪集團藉以掩飾或隱匿犯罪所得去向、所在，
    以逃避刑事追訴之用，竟基於縱使他人持其金融帳戶以詐欺
    取財、洗錢亦不違背其本意之幫助故意，於民國109年6、7
    月間某日，將其所申設之國泰世華商業銀行股份有限公司汐
    止分行帳戶（帳號000-000000000000號，下稱國泰世華銀行
    帳戶）、台北富邦銀行建成分行帳戶（帳號000000000000號
    ，下稱富邦銀行帳戶）之存摺封面、內頁、提款卡、網路銀
    行帳號、密碼、銀行印鑑章蓋在紙上、身分證、健保卡等文
    件拍照後，以網路通訊軟體LINE傳送予真實姓名不詳自稱「
    周先生」之詐騙集團成年男子，容任「周先生」及其所屬之
    詐騙集團成員得以使用該帳戶。嗣該詐騙集團成員即意圖為
    自己不法之所有，分別於附表所示之時間，以附表所示之方
    式詐騙附表所示之告訴人等，使其等分別匯款至被告上開國
    泰世華銀行帳戶、富邦銀行帳戶，旋由詐騙集團成員以網路
    轉帳轉至其他帳戶，以此方式製造金流斷點，而掩飾及隱匿
    詐欺所得財物之去向、所在。
二、案經胡玉芳訴由基隆市警察局第三分局報告臺灣基隆地方檢
    察署檢察官偵查起訴、郭懿儀訴由彰化縣警察局鹿港分局、
    劉冠鑫訴由新北市政府警察局三峽分局、林敬發訴由桃園市
    政府警察局桃園分局、黃思穎訴由新北市政府警察局樹林分
    局、孫子晴訴由彰化縣警察局彰化分局、游翔筑訴由基隆市
    警察局第三分局、唐慧玲訴由新北市政府警察局新店分局、
    呂慈航訴由彰化縣警察局員林分局、溫凱宇訴由臺中市政府
    警察局第五分局、林余珊訴由彰化縣警察局和美分局、林花
    如訴由臺中市政府警察局霧峰分局、許雅榛訴由新北市政府
    警察局樹林分局報告臺灣新北地方檢察署檢察官報請臺灣高
    等檢察署檢察長移轉臺灣基隆地方檢察署檢察官移送併辦。
    理  由
一、證據能力之說明：
  ㈠本判決所引用被告以外之人於審判外之言詞或書面陳述，檢
    察官、被告許晃誠於本院準備程序時表示同意作為證據，又
    經本院於審判時逐一提示，並告以要旨後，均未於言詞辯論
    終結前，就證據能力部分有所異議，審酌該等證據之取得過
    程，亦無違背法定程序或存有顯不可信之情狀，則依刑事訴
    訟法第159條之5之規定，均認有證據能力。 
  ㈡本判決認定事實所引用之非供述證據，與本案具有關連性，
    且無證據證明係公務員違背法定程式所取得，依刑事訴訟法
    第158條之4反面解釋，亦當有證據能力。
二、認定犯罪事實所憑證據及理由：
    訊據被告許晃誠雖坦承曾申設上開國泰世華銀行帳戶、富邦
    銀行帳戶，並於109年6、7月間某日，將上開帳戶之存摺封
    面、內頁、提款卡、銀行印鑑章蓋在紙上、身分證、健保卡
    拍照後，透過LINE通訊軟體傳送予真實姓名不詳自稱「周先
    生」之人使用，然矢口否認有何幫助詐欺取財、洗錢之犯行
    ，辯稱：我當時要辦勞工紓困貸款，但當時已經退保無法申
    請，透過一個同事介紹一個代辦公司的「路協理」跟我通電
    話，他說有一位專員「周先生」會跟我聯繫，他跟我說要辦
    的話戶頭裡要各存1000元，且必須是公司薪資轉帳戶頭，對
    方請我提供薪資轉帳戶頭的帳戶存摺、提款卡拍照給他，還
    要提供在職證明，我就把我的國泰世華銀行及台北富邦銀行
    帳戶資料拍照之後傳給周先生，他說資料可以，要我等他消
    息，一直到109年8月10日、11日接到富邦銀行電話說我的帳
    戶有異常，有大量的錢，當時我誤以為是薪資匯到戶頭，銀
    行說不像薪資轉帳而是大筆金額，我就撥打165專線，我沒
    有提供上開帳戶的提款卡密碼、網路銀行帳號、密碼給其他
    人使用等語（見本院卷第36、37頁）。經查：
　㈠被告上開坦承部分，業據其於本院準備程序、審理程序時均
    供承在卷，並有被告國泰世華銀行帳戶、富邦銀行帳戶個人
    基本資料及交易明細表在卷可稽，被告上開自白與事實相符
    ，堪信為真實。又不詳詐欺集團於附表所示之時間對附表所
    示之告訴人進行詐騙，致其等陷於錯誤，依指示分別匯款至
    被告上開帳戶且旋遭該詐欺集團成員以操作網路銀行方式將
    款項轉匯至其他帳戶內等事實，業經附表所示之告訴人於警
    詢中指述明確，並有告訴人等提出之與詐騙集團之通訊軟體
    對話紀錄、郵政跨行匯款申請書、存摺影本及交易明細等件
    在卷可稽，是被告上開國泰世華銀行帳戶、富邦銀行帳戶於
    109年8月10日前某日即流入詐欺集團持有中，並供為詐欺取
    財、洗錢之工具，亦可認定。
  ㈡被告雖以上開理由置辯，惟被告多次於警詢中供述不一，例
    如:被告於109年9月27日警詢時稱國泰世華銀行帳戶的金融
    卡及存摺於108年5月份遺失，109年8月份補辦，有將提款卡
    的密碼寫在上面（見110年度偵字第1128號卷第8、9頁）；
    同日再於警詢中稱國泰世華銀行帳戶之存簿及提款卡於109
    年5月遺失，109年7月下旬才補辦，沒有將存簿及金融卡借
    給他人使用，也沒有向融資公司借款（見109年度偵字第703
    4號卷第15頁）；109年10月3日警詢時稱國泰世華銀行帳戶
    於109年7月底遺失存摺、提款卡，於7月底掛失補辦提款卡
    ，當時將網路銀行帳號、密碼寫在紙條放在存摺套內（見11
    0年度偵字第608號卷第6頁）；同日又於警詢中稱國泰世華
    銀行帳戶於109年7月底發現遺失，109年8月初補辦，將密碼
    寫在本子、卡片及印章上，密碼可能因此外流，新辦出來的
    保管在家都沒有使用過（見臺灣新北地方檢察署109年度偵
    字第42149號卷第6頁）；109年10月18日警詢時稱富邦銀行
    帳戶存簿和提款卡於109年6至7月間遺失，7月底以電話掛失
    ，8月補辦新的存摺及提款卡，之後都沒有使用該帳戶（見1
    10年度偵字第4449號卷第8、9頁）；同日又於警詢時稱富邦
    銀行帳戶之存簿、印章及提款卡於109年7月遺失，密碼寫在
    紙條上放在存摺裡面，109年7月底至8月初至富邦銀行補發
    存摺、網路銀行密碼及提款卡（見109年度偵字第6357號卷
    第9至10頁）；109年11月13日警詢時稱國泰世華銀行帳戶於
    109年7月底因辦理勞工紓困貸款，翻拍存摺正面上帳戶、網
    路銀行密碼給LINE暱稱「鴻運當頭－傑」之人（見110年度偵
    字第470號卷第6頁）；109年11月18日警詢時稱於109年7月
    時透過朋友介紹，與LINE暱稱「鴻運當頭＊～傑～＊」之人聯繫
    後，將國泰世華銀行帳戶存摺及帳戶號碼拍照後傳給對方（
    見110年度偵字第1044號卷第7頁）；110年2月6日警詢時稱
    於109年7月中旬因辦理勞工紓困貸款，與自稱「路協理」、
    「周先生」之人聯繫，對方要求將富邦銀行的存摺封面、提
    款卡、雙證件拍照後傳給對方，網路銀行的密碼當時抄在紙
    上，應該是「不小心」拍給對方（見110年度偵字第3974號
    卷第9頁），是上開被告自己之陳述已然先後不一，時而說
    不知為何他人會知道自己帳戶的密碼，時而說因辦理紓困貸
    款有將上開帳戶之資料拍照後傳送給對方，甚至一日中兩次
    警詢筆錄所述不一。又被告自稱與「周先生」聯繫，並於準
    備程序中稱至新北市警察局樹林分局及彰化員林分局做筆錄
    時，曾將行動電話LINE紀錄給警方拍照（見本院卷第39頁）
    ，惟經本院函詢上開分局，均回覆被告未提供行動電話通訊
    軟體對話紀錄，有新北市政府警察局樹林分局111年9月21日
    新北警樹刑字第1114400403號函、彰化縣警察局員林分局11
    1年9月26日員警分偵字第1110033854號函在卷可稽（見本院
    卷第95、107頁），是被告所述除先後不一，亦無任何客觀
    證據可資佐證，其所述因紓困貸款而遭詐騙交付帳戶，即屬
    有疑。
　㈢再者，國泰世華銀行帳戶、富邦銀行帳戶遭真實姓名不詳之
    詐騙集團成員取得前，係在被告掌管中，而實行一般洗錢、
    詐欺取財等犯行之行為人既知利用他人名下金融機構帳戶收
    取、提領詐騙贓款，應非愚昧之人，當知社會上一般人在發
    覺金融機構帳戶之網路銀行帳號、密碼遭他人盜用後，為防
    止他人盜領存款或供作不法使用，必係立即報警或向金融機
    構辦理掛失，倘若仍以該帳戶作為犯罪工具，則在被害人將
    款項匯入該帳戶後，極有可能因帳戶所有人掛失而無法提領
    ，使其大費周章從事犯罪行為卻一無所獲。從而，行為人為
    確保被害人匯入款項帳戶之提款、轉匯功能，均能正常使用
    ，要無可能隨意收受來路不明之金融機構帳戶資料，否則帳
    戶所有人一旦報警或掛失，其費盡心思詐騙被害人不僅徒勞
    無功，反而增加遭警查獲之風險，苟非被告將國泰世華銀行
    帳戶、富邦銀行帳戶資料交付他人，要難想像他人竟可恰好
    取得上開資料，並以之訛詐告訴人等人，且無懼於被告可能
    隨時提領或以網路銀行操作匯出款項等行為。綜上，被告就
    其所申設之國泰世華銀行帳戶、富邦銀行帳戶何以遭他人使
    用之辯詞，無法提出合理說明，已屬可議；而其將上開帳戶
    之網路銀行帳號、密碼交付予真實姓名不詳之人，本係增加
    遭人盜領或做不法使用之危險，且其於本院準備程序時自述
    已於109年8月10日、11日由銀行告知帳戶內有異常資金匯入
    ，仍未變更網路銀行密碼，任由該帳戶可繼續使他人得以匯
    入款項及使用網路銀行功能將款項轉出，在在不符社會常情
    ，可證實係被告自己將上開帳戶資料交付他人使用，並非因
    辦理貸款遭他人詐騙帳戶無訛，其所辯洵屬臨訟杜撰之詞，
    無以憑採。　
　㈣被告將上開帳戶資料交付予他人後，並未作任何處置，堪認
    被告對於上開帳戶資料日後落入何人之手，已非其所關切之
    事，難謂被告就上開帳戶資料最終淪為詐騙、提領或轉匯之
    用途毫無預見。且由被告將上開帳戶網路銀行帳號、密碼交
    付予他人，被告當知該人取得上開帳戶資料之目的，即係欲
    使用該帳戶收受、提領、轉匯款項；參以，該人不使用自己
    的金融機構帳戶，反而特意向被告拿取上開帳戶資料，益徵
    該人使用上開帳戶所收受、提領或轉匯之款項甚有可能係特
    定犯罪所得；且依卷內現有事證，亦無關於該人之資訊，一
    旦該人提領、轉匯上開帳戶內之款項，自係極易遮斷金流、
    逃避國家追訴、處罰。則被告率將上開帳戶資料交付他人，
    實係輕忽其餘民眾恐受財產上損害之可能性，並漠視產生金
    流斷點致國家難以追訴、處罰幕後行為人之結果；佐以，被
    告交付上開帳戶資料在先，於已得悉可能遭用於一般洗錢、
    詐欺取財等犯行時，並未有積極取回之舉，而容任該等犯罪
    行為繼續實現，是被告就告訴人等人遭詐欺而匯款至上開帳
    戶內，嗣後款項遭轉匯至其他帳戶此項結果之發生，並無違
    背其本意，而有幫助一般洗錢、幫助詐欺取財之間接故意，
    彰彰甚明。綜上所述，被告所辯情詞不足為採，本案事證明
    確，被告之犯行堪以認定，應依法論科。
三、論罪科刑及沒收與否之說明：
  ㈠被告許晃誠將其國泰世華銀行帳戶、富邦銀行帳戶之網路銀
    行帳號、密碼提供予真實姓名不詳之詐騙集團成員，使上開
    帳戶成為詐騙集團收受詐欺所得財物及洗錢之犯罪工具，過
    程中並無證據證明被告有直接參與詐欺取財及洗錢之構成要
    件行為，充其量僅足認定係詐欺取財及一般洗錢罪構成要件
    以外之幫助行為，尚無從遽認與實行詐欺取財及洗錢之詐欺
    集團成員間有犯意聯絡，而有參與或分擔詐欺取財及洗錢之
    犯行，是本案被告之行為，應認僅止於幫助詐欺取財及幫助
    一般洗錢之犯意，而為詐欺取財罪及一般洗錢構成要件以外
    之行為。
  ㈡核被告所為，係犯刑法第30條第1項前段、第339條第1項之幫
    助詐欺取財罪，及刑法第30條第1項前段、洗錢防制法第14
    條第1項之幫助一般洗錢罪。被告係對正犯資以助力遂行一
    般洗錢犯行，屬幫助犯，爰依刑法第30條第2項規定，按正
    犯之刑減輕其刑，被告以一提供上開兩個帳戶之行為，同時
    觸犯上開二罪名，幫助詐騙集團詐騙附表所示13位告訴人，
　　為想像競合犯，依刑法第55條規定，應從一重論以幫助一般
    洗錢罪。
  ㈢爰審酌被告貿然將其帳戶資料提供予不具信賴關係之他人使
    用，助長詐欺、洗錢犯罪之風氣，造成無辜民眾受騙而受有
    金錢損失，實為當今社會詐財事件發生之根源，殊有不該，
    兼衡其犯罪動機、目的、手段及附表所示告訴人等被騙款項
    金額，暨被告犯後否認犯行，未與任何告訴人和解等犯後態
    度，併參被告於本院審理中自陳學歷高中畢業，目前在打臨
    時工，已離婚，小孩已成年，家境勉持等一切情狀，量處如
    主文所示之刑，並諭知罰金及易服勞役之折算標準。
  ㈣依卷內證據資料內容，尚無從認定本案詐欺正犯曾將詐得之
    款項交付、分配予被告，或另已給予被告相關利益報酬等情
    ，是被告就本案既難認有何不法利得，自無從對其宣告沒收
    。至洗錢防制法第18條第1項固規定：「犯第14條之罪，其
    所移轉、變更、掩飾、隱匿、收受、取得、持有、使用之財
    物或財產上利益，沒收之；犯第15條之罪，其所收受、持有
    、使用之財物或財產上利益，亦同。」惟因被告非實際上將
    本案各告訴人遭騙款項轉出之人，其自身無掩飾隱匿詐欺贓
    款之犯行，而非洗錢防制法第14條第1項之正犯，自無上開
    條文適用，末此敘明。
據上論斷，應依刑事訴訟法第299條第1項前段，判決如主文。
本案經檢察官楊景舜提起公訴及移送併辦，檢察官林秋田到庭執
行公訴職務。
中　　華　　民　　國　　111 　年　　12　　月　　1 　　日
                  刑事第二庭　審判長法  官  王福康
　　　　　　　　　                  法  官  鄭富容
　　　　　　　　　                  法  官  李  岳
以上正本證明與原本無異。
如不服本判決應於收受送達後20日內向本院提出上訴書狀，並應
敘述具體理由；其未敘述上訴理由者，應於上訴期間屆滿後20日
內向本院補提理由書(均須按他造當事人之人數附繕本)「切勿逕
送上級法院」。
中　　華　　民　　國　　111 　年　　12　　月　　1 　　日
                                    書記官  白豐瑋
附錄本案論罪科刑法條：
洗錢防制法第14條第1項
有第2條各款所列洗錢行為者，處7年以下有期徒刑，併科新臺幣
500萬元以下罰金。
刑法第339條第1項
意圖為自己或第三人不法之所有，以詐術使人將本人或第三人之
物交付者，處5年以下有期徒刑、拘役或科或併科50萬元以下罰
金。

附表：
編號 告訴人 犯罪時間 詐騙方式 詐騙金額(新臺幣) 1 郭懿儀 109年6月間 透過LINE通訊軟體向郭懿儀佯稱需資金周轉，致郭懿儀陷於錯誤，分別於109年8月11日中午12時26分、同日中午12時51分許，依指示匯款30,000元、20,000元至被告上開國泰世華銀行帳戶內。 50,000元 2 黃思穎 109年6月19日 透過LINE通訊軟體向黃思穎佯稱因匯款金額異常遭金管會扣留，需重新匯款，致黃思穎陷於錯誤，於109年8月10日，依指示匯款710,000元至被告上開國泰世華銀行帳戶內。 710,000元 3 孫子晴 109年7月初 透過LINE通訊軟體向孫子晴佯稱投資金莎國際平台可保證獲利，致孫子晴陷於錯誤，於109年8月10日9時14分，依指示匯款100,000元至被告上開國泰世華銀行帳戶內。 100,000元 4 唐慧玲 109年7月初 透過LINE通訊軟體向唐慧玲佯稱投資賭博網站可獲利，致唐慧玲陷於錯誤，於109年8月10日17時46分，依指示匯款60,000元至被告上開富邦銀行帳戶內。 60,000元 5 溫凱宇 109年7月6日晚上7時15分許 透過LINE通訊軟體向溫凱宇佯稱欲贖回賭博網站所贏得之彩金，需先匯款至指定之帳戶，致溫凱宇陷於錯誤，於109年8月11日中午12時5分許，依指示匯款167,980元至被告上開國泰世華銀行帳戶內。 167,980元 6 劉冠鑫 109年7月10日 透過LINE通訊軟體向劉冠鑫佯稱投資之帳號有誤遭凍結，需匯款至指定帳戶始得解除，致劉冠鑫陷於錯誤，於109年8月11日中午12時7分許，依指示匯款50,000元至被告上開國泰世華銀行帳戶內。 50,000元 7 林敬發 109年7月間 透過LINE通訊軟體向林敬發佯稱投資IFC金融交易平台可獲利，致林敬發陷於錯誤，於109年8月11日上午10許時，依指示匯款180,000元至被告上開國泰世華銀行帳戶內。 180,000元 8 許雅榛 109年7月27日上午10時54分許 透過LINE通訊軟體向許雅榛佯稱需繳納中大樂透頭獎之電報費及手續費，致許雅榛陷於錯誤，於109年8月10日下午1時45分許，依指示匯款58,000元至被告上開國泰世華銀行帳戶內。 58,000元 9 呂慈航 109年7月27日 透過臉書通訊軟體向呂慈航佯稱需繳納中獎彩券之稅金，致呂慈航陷於錯誤，於109年8月10日12時許，依指示匯款50,000元至被告上開富邦銀行帳戶內。 50,000元 10 林余珊 109年7月底 透過LINE通訊軟體向林余珊佯稱需繳納中獎彩券之稅金，致林余珊陷於錯誤，於109年8月13日中午12時許，依指示匯款230,000元至被告上開富邦銀行帳戶內。 230,000元 11 林花如 109年8月1日 透過LINE通訊軟體向林花如佯稱可透過威尼斯人遊戲平台賺錢，致林花如陷於錯誤，分別於109年8月10日、同年月13日，依指示匯款30,000元、6,500元至被告上開富邦銀行帳戶內。 36,500元 12 游翔筑 109年8月3日 透過LINE通訊軟體向游翔筑佯稱可透過新葡京娛樂城網站可獲利賺錢，致游翔筑陷於錯誤，分別於109年8月10日上午11時47分許、同年月13日下午1時9分許，依指示匯款50,000元、35,000元至被告上開台北富邦建成分行帳戶內，另於同年月12日中午12時25分許，依指示匯款63,000元至被告上開國泰世華銀行帳戶內。 148,000元  13 胡玉芳 109年8月9日晚上10時許 透過LINE通訊軟體向胡玉芳佯稱可投資原始股票獲利，致胡玉芳陷於錯誤，於109年8月10日晚上9時40分許，在雲林縣○○鎮○○路00號中華郵政股份有限公司北港郵局，依指示匯款60,000元至被告上開國泰世華銀行帳戶內。 60,000元